【裁判字號】    97,簡上,28
【裁判日期】    970515
【裁判案由】    傷害等
【裁判全文】
臺灣桃園地方法院刑事判決              97年度簡上字第28號
公  訴  人  台灣桃園地方法院檢察署檢察官
上  訴  人
即  被  告  丁○○
            乙○○
            戊○○
            己○○
                    弄11號
上列上訴人即被告因傷害案件，不服本院中華民國96年11月30日
95年度桃簡字第2881號第一審簡易判決（聲請簡易判決處刑書案
號：95年度偵字第21279 號），提起上訴，本院管轄之第二審地
方法院合議庭判決如下：
    主  文
上訴駁回。
    事  實
一、丁○○前曾於民國89年間因贓物案件，經本院以89年度易字
    第3297號判處有期徒刑4 月確定，其於民國90年5 月16日易
    科罰金執行完畢。詎仍不知悔改，因不動產所有權及抵押貸
    款之事，對其胞兄丙○○不滿，遂於95年4 月28日下午2 時
    10分許，夥同其子乙○○、其胞姊戊○○及戊○○之子己○○，前往桃園縣蘆竹鄉○○路120 號2 樓「聯成土地開發有
    限公司（下稱聯成公司）」尋找丙○○及丙○○之妻甲○○
    理論，因甲○○不予理會躲在房內，丁○○、乙○○、戊○○及己○○不斷要求甲○○出面，迨甲○○走出房間而來到
    辦公室後，雙方卻起口角，丁○○、乙○○、戊○○及己○○竟共同基於傷害之犯意聯絡，先上前圍住甲○○，丙○○
    見狀欲趨前制止戊○○並幫甲○○解危，惟旋遭丁○○阻擋
    ，乙○○、戊○○及己○○則徒手毆打甲○○，致甲○○因
    而受有頭部外傷併臉部擦傷、左手挫傷併擦傷及背挫傷等身
    體傷害。此外，戊○○要離開之際，另基於毀損之犯意，將
    甲○○置於上址內之花瓶推倒打破，致生損害於甲○○。
二、案經甲○○訴請臺灣桃園地方法院檢察署檢察官聲請簡易判
    決處刑。
    理  由
一、訊據被告丁○○、乙○○、戊○○及己○○固不否認有於上
    揭時間前往聯成公司尋找丙○○及丙○○之妻甲○○討論貸
    款事宜，之後告訴人甲○○受有頭部外傷併臉部擦傷，左手
    挫傷併擦傷及背挫傷等身體傷害，以及告訴人所有之花瓶有
    破碎之事實，然矢口否認有何傷害及毀損犯行，被告丁○○
    辯稱：伊沒有動手打告訴人等情；被告乙○○辯稱：伊當時
    並沒有動手，亦沒有拉扯告訴人，只是去看而已云云；被告
    戊○○辯稱：伊本來是要去幫他們兄弟倆談和解的，但因告
    訴人很兇，一直罵伊，告訴人先拉伊頭髮，伊就去拉告訴人
    頭髮，告訴人要打伊，伊當然就會打回去，就這樣互相拉扯
    而打起來，又花瓶是當時在場的人拉來拉去，所以不知道何
    人去弄破云云；被告己○○則辯稱：伊沒有動手云云。經查
    ：
  (一)告訴人甲○○於警詢及偵查中指訴：當天戊○○開始先用拳
    頭打伊右前胸，己○○用手打伊背部，乙○○用手打伊右前
    額，一陣拉扯之後，伊表示要報警，他們才離去，戊○○還
    把公司的花瓶打破，丁○○要動手打伊，但被伊先生擋住，
    此外戊○○要離開前把公司內的花瓶推倒弄破等情明確（見
    偵查卷宗第24頁）；其於本院審理中亦證述：當天被告4 人
    一進來就是叫罵，之後戊○○先打伊一拳，伊才還手，伊與
    戊○○在拉扯的時候，庚○○就擋在中間，這時己○○就就
    站在伊左後方，乙○○站在伊右前方，己○○及乙○○也各
    揮一拳，己○○動手打伊左背部靠近肋骨的地方，乙○○動
    手打伊右前額頭，就這樣一直打，雖然丁○○沒有打伊，但
    是在拉扯時候，伊先生丙○○要把伊等拉開，丁○○就把伊
    先生擋住，不讓丙○○過來，又伊當天就去敏盛醫院驗傷，
    當時受傷的情形就是頭部、前額、左手還有背部都有挫傷，
    此外伊沒有當場看到花瓶是怎麼破的，但是被告4 人走後，
    伊發現花瓶破了，詢問員工後，員工才說是戊○○弄破等情
    綦詳（見本院卷第91、92頁），參以告訴人甲○○受有頭部
    外傷併臉部擦傷、左手挫傷併擦傷及背挫傷等身體傷害乙節
    ，亦有敏盛綜合醫院診斷證明書1 紙在卷可佐，且證人甲○○於警詢、偵查及審理中歷次所證述遭傷害之情節均大致相
    符，若非其親身經驗，實難於本院審理中就相關情節大致上
    仍能清楚描述，且告訴人於本院審理中係以證人身分經過具
    結作證，擔保其所言為真實等情，綜此，已足認當時係由被
    告丁○○阻擋丙○○營救甲○○，被告乙○○、戊○○及己○○則徒手毆打甲○○，致甲○○受有身體之傷害，且要離
    去時，戊○○有毀損花瓶等情屬實。
  (二)又稽證人丙○○於偵查中證述：當天戊○○、乙○○及己○○都有出手，本來丁○○及戊○○要進去打伊太太，伊過去
    拉戊○○，丁○○就衝過來要打伊，伊有看到戊○○、乙○○及己○○對伊太太拳打腳踢，伊不清楚腳有沒有踢到，這
    時候公司的會計庚○○擋在伊太太的面前，又戊○○出去時
    ，把門旁邊的花瓶踢倒破掉等語（見偵查卷宗第18至19頁）
    ；其於本院審理中亦證陳：被告4 人進來就一直罵甲○○，
    當時甲○○在辦公室，伊人在客廳，被告4 人一直罵並叫甲○○出來，甲○○一出來時，伊看到被告4 人都圍上來，伊
    怕他們打架，就過去要把他們分開，丁○○就衝過去擋住伊
    ，其他三人就去打甲○○，伊想要過去分開他們，但丁○○
    衝過來跟伊打架並擋住伊，伊沒有辦法過去將甲○○及戊○○拉開，又伊有看到戊○○用手抓甲○○，己○○及乙○○
    一人站在右前方，一個站在左後方，因員工吳阿張表示如果
    再打叫要出手，他們這樣才分開，又伊有看到戊○○要出去
    時將放在客廳的花瓶撥倒等情歷歷（見本院卷第96至97頁）
    ，而互核證人丙○○與甲○○證述之情節亦屬相符，從而告
    訴人甲○○之指述，洵非子虛捏編而可採。至於甲○○於本
    院審理時雖結稱：被告丙○○並沒有「作勢」要打伊，但態
    度不好，且一直向伊靠近，伊才會向檢察官指稱被告丙○○
    「作勢」要打伊等語（見本院審理卷第91頁），然稽被告丙○○於被告戊○○等人圍打告訴人甲○○之際，非但未予勸
    阻，甚至還對欲趨前解危之丙○○以身體阻擋，足認被告丁○○就傷害甲○○部分，與被告戊○○、乙○○及己○○，
    即具有犯意聯絡及行為分擔，而應同負傷害罪責。
  (三)參以證人庚○○於偵查中證述：當天被告4 人開門進去找甲○○，就開始罵人，甲○○不理會，被告4 人就敲門，甲○○出來後，就看到戊○○往甲○○的頭打過去，伊就擋在甲○○及戊○○中間，另乙○○及己○○也有進門靠近甲○○
    ，因當時很亂，沒有注意乙○○及己○○有無毆打甲○○，
    但當時伊雙手張開擋在甲○○前面，伊手也被拉到，所以乙○○及己○○應該也有拉扯，此外他們出去時，把一個在地
    上很高的花盆弄破等語歷歷（見同上偵查卷宗第15至16頁）
    ；其於本院審理中另證陳：當天被告4 人一起來，來談何事
    情伊並不清楚，被告4 人就表示要甲○○出來講，然後就罵
    起來，之後就打起來，伊因聽到打架，就出來過去擋在戊○○及甲○○中間，叫他們不要這樣，但是戊○○及甲○○還
    在繼續拉扯，又除了戊○○有跟甲○○發生拉扯外，乙○○
    及己○○原本站在旁邊卻靠過來，因為當時在場的人都有拉
    拉扯扯，伊無法確定是何人拉伊手，此外伊擋在戊○○面前
    ，戊○○應該沒有辦法越過伊去打到甲○○的背部，因時間
    過很久，當時丁○○在作什麼已沒有印象等情綦詳，由證人
    庚○○與被告4 人素無仇隙，應無陷害被告4 人刻意虛構事
    實甘冒偽證罪之理，其證詞自值採信，足認被告戊○○、乙○○及己○○均有為拉扯圍打告訴人等行為。況細繹證人庚○○證述當時擋在戊○○及甲○○中間，戊○○無法伸手過
    去打甲○○的背部乙節，反觀甲○○確實受有背挫傷之情，
    已於前述，則甲○○所受之背部傷害顯非由戊○○所為，佐
    以甲○○於警詢、偵查及本院審理中均指訴己○○有動手打
    背部，並無歧異，甲○○甚至清楚指出毆打位置係背部靠近
    肋骨地方。綜合上開情詞可知，被告乙○○及己○○亦有為
    傷害之行為，堪可認定。
  (四)佐以被告戊○○於偵查及本院審理中亦自承：因甲○○抓伊
    頭髮，伊就去抓甲○○頭髮，甲○○要打伊，伊當然就會去
    打甲○○，伊與甲○○有互相拉扯，伊也有受傷，但沒有去
    驗傷等語不諱（見同上偵查卷宗第42頁、本院卷第37、66、
    89頁），互核被告戊○○與甲○○、丙○○及庚○○之證詞
    ，足見被告戊○○於偵查及本院審理中之供述與告訴人及證
    人所述情節亦大致相合，堪認被告戊○○各該自白真實而可
    採，益徵被告戊○○與甲○○確實有互相拉扯及傷害等情甚
    明。
  (五)另被告戊○○雖辯稱：該花瓶是拉扯時，不知何人弄破云云
    。然證人即警員賴其輝於偵查中結稱：伊前往現場時，有看
    到花瓶破裂，看起來像摔東西的樣子，並是打鬥痕跡等情明
    確（見同上偵查卷宗第46頁），而證人甲○○於本院審理中
    另證稱：被打破之花瓶與發生拉扯的現場是在不同的房間，
    不會因為拉扯而弄破花瓶等語（見本院卷第92頁），且證人
    庚○○亦證述：花瓶與拉扯的現場在不同房間等情（見本院
    卷第95頁），另證人丙○○於本院審理中亦證陳：告訴人與
    被告拉扯時，不可能撞倒花瓶，因為拉扯的地點與放花瓶的
    地方是分別在二個房間之情（見本院卷第97頁），則花瓶所
    在位置既與發生傷害行為之地點不同，自無可能於發生拉扯
    之際，因不小心打破花瓶，足認該花瓶之破損係遭人故意為
    之，是被告戊○○前開辯解，不可採信。再徵之證人丙○○
    於本院審理中證述：戊○○要出去時，表示伊是沒有用的人
    ，然後就把放在客廳的花瓶撥倒，花瓶就破了等語（見本院
    卷第97頁），益徵該花瓶確實為被告戊○○故意毀損甚明，
    被告戊○○所辯，不足採信。
  (六)綜上各情，足認被告4 人前揭辯稱，均係卸責之詞，不足採
    信。本案事證明確，被告4 人犯行洵堪認定，應予依法論科
    。
二、新舊法之比較適用：
    刑法及刑法施行法部分條文業經修正公布，並均於95年7 月
    1 日施行。修正後刑法第2 條第1 項之規定，係規範行為後
    法律變更所生新舊法律比較適用之準據法，於修正後刑法施
    行後，應適用修正後刑法第2 條第1 項規定之從舊從輕之原
    則為比較；修正後刑法第2 條第2 項，則為同條第1 項之特
    別規定，於修正後刑法施行後，關於非拘束人身自由之保安
    處分，應依修正後刑法第2 條第2 項之規定，適用裁判時之
    法律。又修正後刑法第35條，乃刑之重輕之法定次序與標準
    ，應適用裁判時之修正後刑法第35條之規定。修正後刑法第
    2 條第1 項係採從舊從輕原則，適用最有利於行為人之法律
    。既曰法律，自較刑之範圍為廣；除法律有特別規定者（如
    修正後刑法第2 條第2 項非拘束人身自由之保安處分適用裁
    判時法，又如修正後刑法施行法第3 條之1 第3 項、第6 條
    之1 、第9 條之3 規定之情形），應依其規定；或事關執行
    之緩刑之宣告，或犯罪在刑法修正施行前，自首在刑法施行
    後之自首部分，或程序之規定（程序從新，如刑法第40條沒
    收宣告之程序規定），應適用裁判時之修正後刑法之規定外
    ；依修正後刑法第2 條第1 項比較時，應就罪刑有關之共犯
    、未遂犯、連續犯、牽連犯、結合犯，以及累犯加重，自首
    減輕暨其他法定加減原因（如身分加減）與加減例等一切情
    形，綜其全部之結果而為比較後，整個之適用，不能割裂而
    分別適用有利益之條文。關於易科罰金之折算標準、易服勞
    役之折算標準及期限、罰金與死刑是否併予執行、多數有期
    徒刑定應執行之刑時之最高刑期之限制等之修正，事涉行為
    人易刑折算標準金額之多寡與期限之長短及定執行刑時能否
    就罰金刑併予執行或有期徒刑定應執行之刑時最高度之限制
    ，亦均屬修正後刑法第2 條第1 項所應比較適用之法律之範
    圍。拘束人身自由之保安處分，並非屬修正後刑法第2 條第
    2 項規定應適用裁判時法之範圍，除有特別規定者外，亦屬
    應依修正後刑法第2 條第1 項比較適用之法律；從刑附屬於
    主刑，除法律有特別規定者外，依主刑所適用之法律（以上
    參考最高法院95年05月23日刑事庭第08次會議決議及最高法
    院24年上字第4634號、24年上字第5292號、27年上字第2615
    號判例）。茲首就與本案有關且於為刑之宣告前須先行及連
    帶確定應如何適用之法律修正情形列述如下：
  (一)關於共犯之規定，修正前刑法第28條之規定為：「2 人以上
    共同實施犯罪之行為者，皆為正犯。」修正後刑法第28條之
    規定則為：「2 人以上共同實行犯罪之行為者，皆為正犯。
    」揆諸本條之修正理由係為釐清陰謀共同正犯，預備共同正
    犯，共謀共同正犯是否合乎本條規定之正犯要件。而本案被
    告等所犯前揭妨害自由犯行，既均屬實行犯罪行為之正犯，
    不論依修正刑法第28條或修正後刑法第28條之規定，均為共
    同正犯，依前揭最高法院刑事庭會議紀錄之決議，自應適用
    裁判時刑法第28條之規定。
  (二)關於刑法第277 條第1 項傷害罪、第354 條之毀損罪，其法
    定罰金刑最低度部分，由修正前刑法第33條第5 款規定為銀
    元1 元以上，依罰金罰鍰提高標準條例第1 條前段提高為2
    倍（提高後折算為新台幣6 元），修正後刑法第33條第5 款
    則修正為新台幣1 千元以上，以百元計算；比較行為時法與
    裁判時法，關於修正之罰金刑最低度部分，行為時法較有利
    於被告；自應依修正後刑法第2 條第1 項前段之規定，適用
    行為時法。
  (三)關於易科罰金之規定，刑法第41條已修正，就易科罰金之折
    算標準部分，由修正前刑法第41條第1 項前段規定（得以銀
    元1 元以上3 元以下折算1 日），並依修正前罰金罰鍰提高
    標準條例第2 條規定提高1 百倍為銀元1 百元以上3 百元以
    下（即新台幣3 百元以上9 百元以下）折算1 日，修正後刑
    法第41條第1 項前段則修正為得以新台幣1 千元、2 千元或
    3 千元折算1 日（裁判時罰金罰鍰提高標準條例第2 條並已
    刪除）；比較行為時，以行為時法有利於被告，自應依修正
    後刑法第2 條第1 項前段之規定，適用行為時法，並依修正
    前刑法第41條第1 項前段、修正前罰金罰鍰提高標準條例第
    2 條規定，諭知易科罰金之折算標準。
  (四)關於累犯之規定，修正後刑法第47條第1 項規定「受徒刑之
    執行完畢，或一部之執行而赦免後，5 年以內故意再犯有期
    徒刑以上之罪者，為累犯，加重本刑至二分之一。」，與修
    正前刑法第47條規定「受有期徒刑之執行完畢，或受無期徒
    刑或有期徒刑一部之執行而赦免後，5 年以內再犯有期徒刑
    以上之罪者，為累犯，加重本刑至二分之一。」不同，而依
    被告丁○○之前科紀錄，無論依修正前後刑法第47條之規定
    均構成累犯，是修正後之規定並無較不利於被告之情形。
  (五)準此，經綜合適用修正前、後之罪、刑相關規定予以比較，
    修正後之規定顯非較修正前之規定對被告有利，因之，依現
    行即修正後刑法第2 條第1 項前段規定，此部分自應整體適
    用修正前刑法之有關規定，合先敘明。
三、查被告丁○○、戊○○各為告訴人甲○○之配偶丙○○之弟
    、姊，乙○○、己○○則分別係甲○○之姪、甥，與之各為
    二親等、三親等之旁系姻親，依家庭暴力防治法第3 條第4
    款規定，與甲○○均具家庭成員關係，因之，被告等對家庭
    成員即告訴人甲○○故意實施身體上不法侵害之傷害行為而
    成立刑法之傷害罪，渠等此部分所為核屬家庭暴力防治法第
    2 條第2 項所定之家庭暴力罪，應予敘明。核被告丁○○、
    乙○○、無麗碧及己○○所為，均係犯刑法第277 條第1 項
    之傷害罪；被告戊○○則另犯同法第354 條之毀損罪。就傷
    害罪部分，其等具有犯意聯絡及行為分擔，皆為共同正犯。
    被告戊○○所犯傷害罪及毀損罪，犯意各別，行為互殊，應
    分論併罰。又被告丁○○前有如事實欄所述之犯罪科刑及執
    行情形，此有臺灣高等法院被告前案紀錄表1 份在卷可稽，
    其於上開有期徒刑執行完畢後，5 年以內再故意犯本罪，應
    依刑法第47條第1 項規定論以累犯，並加重其刑。末查被告
    4 人犯罪後，中華民國九十六年罪犯減刑條例業已制定，經
    總統於96年7 月4 日公布，並自同年月16日起生效施行，核
    本件被告之犯罪時間、罪名等項，均合於該條例所定之減刑
    條件，爰依該條例第2 條第1 項第3 款規定減其宣告刑二分
    之一，併諭知易科罰金之折算標準。原審認被告4 人犯罪明
    確，適用應依刑事訴訟法第449 條第1 項、第454 條第2 項
    ，修正後刑法第2 條第1 項前段，刑法第277 條第1 項、第
    354 條，修正前刑法第28條、第33條第5 款、第47條、第68
    條、第41第1 項前段，刑法施行法第1 條之1 第1 項、第2
    項前段，罰金罰鍰提高標準條例第1 條前段，修正前罰金罰
    鍰提高標準條例第2 條，現行法規所定貨幣單位折算新台幣
    條例第2 條，中華民國九十六年罪犯減刑條例第2 條第1項
    第3 款、第7 條等規定，並分別審酌各被告犯罪動機、目的
    、手段、告訴人所受傷害及財損之輕重、被告犯行滋生之危
    害，被告丁○○實為本件犯行之肇因者，情節較重及渠等犯
    後態度等情狀，各量處如主文所示之刑。經核其認事用法，
    均無違誤，量刑亦稱妥適。被告4 人上訴意旨猶執陳詞，否
    認犯罪，為無理由，應予駁回。
四、據上論斷，應依刑事訴訟法第455 條之1 第1 項、第3 項、
    第368 條，判決如主文。
本案經檢察官翁偉玲到庭執行職務。
中    華    民    國    97    年    5     月    15    日
                  刑事第七庭審判長法  官 蕭世昌
                                  法  官 劉為丕
                                  法  官 連雅婷
以上正本證明與原本無異。
本件不得上訴。
                                  書記官 張尹嫚
中    華    民    國    97    年    5     月    15    日


司法院資訊處製作；財團法人民間司法改革基金會備份。
